【裁判字號】    98,訴,318
【裁判日期】    980922
【裁判案由】    違反毒品危害防制條例
【裁判全文】
臺灣屏東地方法院刑事判決               98年度訴字第318號
公  訴  人  臺灣屏東地方法院檢察署檢察官
被      告  乙○○
選任辯護人  張瓊文律師
上列被告因違反毒品危害防制條例案件，經檢察官提起公訴（97
年度偵字第2223號），本院判決如下：
    主  文
乙○○無罪。
    理  由
壹、證據能力部分：
一、按訊問被告應出以懇切之態度，不得用強暴、脅迫、利誘、
    詐欺、疲勞訊問或其他不正方法，刑事訴訟法第98條定有明
    文；次按所謂自白係指被告就犯罪事實全部或一部承認自己
    刑事責任所為之陳述。本件被告乙○○於警詢及檢察官偵訊
    中皆未供陳其曾販賣第三級毒品愷他命予證人丙○○，是就
    檢察官起訴之犯罪事實，難認其已自白，惟被告於警詢中所
    為其他不利於己之陳述亦經檢察官引用為本件認定被告犯罪
    之證據，然被告於本院審理時辯稱其於警詢所為陳述，係遭
    警察逼迫而來，而主張有不正訊問之情事，是本院就此部分
    仍應加以審酌。經查，證人即本件承辦員警黃明富於本院審
    理時證稱：製作被告之筆錄過程中，伊等有依法錄音，並無
    施強暴、脅迫或其他不正方法訊問之情事，且當天查獲被告
    及甲○○2 人，筆錄係先後製作，但是在同一個辦公室內製
    作，所以製作筆錄之過程，另一人皆可看見，伊等查獲被告
    時，告知他可通知親友到場，被告有通知其女友林怡，林怡
    到場是4 點半，被告製作筆錄時間是8 點45分，所以被告製
    作筆錄時，林怡在場等語明確（見本院民國98年7 月22日審
    判筆錄第5-8 頁）；另證人甲○○於本院審理時亦證稱：伊
    在警局裡可以看到被告製作筆錄的過程，被告製作筆錄時警
    察並沒有大聲罵他或動手打他等語（見上開審判筆錄第13頁
    ）。是詢問員警應無對被告本身施以不正方法取供之情事。
    又證人甲○○雖於本院審理時另稱：當時在警局伊有遭警察
    毆打，且有警察告知被告要照他的話做，才要放伊走，所以
    被告才照做等語（見上開審判筆錄第13頁）。然參諸卷附被
    告警詢筆錄及屏東縣警察局屏東分局海豐派出所通知單（見
    警卷第1 頁、第12頁），被告遭查獲後，證人黃明富確曾電
    話聯絡林怡，林怡則於97年3 月29日4 時30分到達警局，並
    於被告自當日8 時45分起製作警詢筆錄時皆在場等情，應可
    認定，並與證人黃明富上揭於本院審理時所證相符。故被告
    製作警詢筆錄時，既經其友人到場，且製作警詢筆錄之地點
    亦非密閉、隔離之空間，而僅為一般辦公處所，屬他人可得
    出入見聞之場所，詢問員警若確為此舉，豈非更易落人口實
    ，懷疑其執行職務之公正，衡情當不可能為此輕率、損人不
    利己之舉。次查，被告前有因持有第二級毒品遭論罪科刑及
    執行之情形，有其臺灣高等法院被告前案紀錄表1 份在卷可
    按，則其對刑事偵查程序應非陌生，應當知悉其所為不利於
    己陳述後之法律效果，衡情亦不致因一時恐懼，任意受警員
    指示，故意為虛偽之陳述，致其自身面臨可能受有刑事處罰
    之危險；況被告於內勤檢察官偵訊時亦未抗辯有何遭不正訊
    問取供之情事。據此，實難認被告有何遭受不正訊問逼供之
    情形，被告警詢時所為不利於己之陳述應係出於其自由意志
    所為，難認無證據能力。
二、按被告以外之人於偵查中向檢察官所為之陳述，除顯有不可
    信之情況者外，得為證據，刑事訴訟法第159 條之1 第2 項
    定有明文。此因檢察官與法官同為司法官署，且檢察官代表
    國家偵查犯罪，依法有訊問被告、證人及鑑定人之權力，依
    法亦對被告有利不利之情形均應注意，是以，被告以外之人
    前於偵查中已具結而為陳述，除顯有不可信之情況之理由外
    ，該證人於偵查中之陳述，自得作為證據。經查，公訴人所
    引證人丙○○於偵查中所為陳述，係被告以外之人於審判外
    之言詞陳述，原不具證據能力，惟證人於偵查中向檢察官所
    為之陳述，業經證人依法具結，本院審酌其陳述時之外在環
    境，並無何顯不可信之情況，揆諸上開說明，應認上開證人
    於偵查中向檢察官所為之陳述，具有證據能力。
三、本件扣案毒品，經本院送鑑定機關即高雄醫學大學附設中和
    紀念醫院鑑定其種類、成份，該院於98年4 月3 日所出具報
    告編號0000-000、0000-000及0000-000號之檢驗報告3 紙，
    應屬刑事訴訟法第208 條準用第206 條第1 項所稱之書面報
    告，依刑事訴訟法第159 條第1 項規定之立法理由，為該條
    項所指法律有特別規定者，應有證據能力。
貳、實體部分：
一、公訴意旨略以：被告乙○○基於販賣第三級毒品愷他命（Ke
    tamine，俗稱「K 他命」）之犯意，於民國97年2 月10日，
    在高雄市一間名為「伊麗」之酒吧內，向綽號為「阿輝」之
    不詳成年男子，以新臺幣（下同）12萬元購買500 公克K 他
    命。之後，再返回屏東，並將所購得之K 他命分裝為小包（
    毛重0.78公克）、中包（毛重1.72公克）、大包（毛重4.46
    公克），再以小包400 元、中包1,000 元、大包2,000 元之
    價格準備出售予不特定人。丙○○於97年3 月23日之前某時
    ，經由友人之介紹而認識被告，並得知其有販售K 他命之情
    事，遂於97年3 月23日、24日、27日及28日，各以其所使用
    之「0000000000」號行動電話與乙○○所使用之「00000000
    00」號行動電話聯絡購買K 他命之事數次，雙方再約定於屏
    東市區交易，每次交易均為1 小包400 元，前後共交易3 次
    得逞。嗣於97年3 月29日凌晨3 時45分許，乙○○駕駛車號
    0880—XA號自小客車攜帶K 他命共215.88公克、電子磅秤2
    台、前述0000000000號行動電話及先前已販售K 他命所得之
    現金11,700元停在屏東市○○街455 號前時，因神色異常為
    巡邏經過之員警發覺，並扣得前述物品。因認被告涉犯毒品
    危害防制條例第4 條第3 項之販賣第三級毒品罪嫌。
二、按犯罪事實應依證據認定之，無證據不得認定犯罪事實；不
    能證明被告犯罪者，應諭知無罪之判決，刑事訴訟法第154
    條第2 項、第301 條第1 項分別定有明文。又事實之認定，
    應憑證據，如未能發現相當證據，或證據不足以證明，自不
    能以推測或擬制之方法，為裁判基礎，最高法院40年台上字
    第86號判例意旨可資參照；且認定犯罪事實所憑之證據，雖
    不以直接證據為限，間接證據亦包括在內，然而無論直接證
    據或間接證據，其為訴訟上之證明，須於通常一般之人均不
    致有所懷疑，而得確信其為真實之程度者，始得據為有罪之
    認定，倘其證明尚未達到此一程度，而有合理之懷疑存在而
    無從使事實審法院得有罪之確信時，即應由法院為諭知被告
    無罪之判決，最高法院76年台上字第4986號判例意旨可資參
    照。
三、公訴人認被告涉有上開罪嫌，無非係以(一)被告於警詢時供述
    、(二)證人丙○○於檢察官偵訊中之證述、(三)被告所用000000
    0000號行動電話之通聯紀錄、(四)扣案物品及(五)查獲照片等為
    其論據。
四、訊據被告堅詞否認有何販賣第三級毒品愷他命之犯行，辯稱
    ：伊並不認識丙○○，也不清楚為何丙○○會打電話給伊，
    扣案之愷他命係伊自己買來要施用，電子磅秤則係因怕賣方
    減重，伊用來秤重用等語（見本院準備程序筆錄第2 頁）。
    經查：
  (一)被告於97年3 月29日3 時45分許，在屏東市○○街455 號前
    為警查獲，並扣得其所有之愷他命共215.88公克、電子磅秤
    2 台、內含0000000000號SIM 卡之行動電話及現金11,700元
    等物品乙情，為被告所不爭執，並有上開扣案物品、屏東縣
    警察局屏東分局扣押筆錄1 份（見警卷第13-15 頁）、扣押
    物品目錄表1 份（見警卷第19-22 頁）、偵查報告1 紙（見
    警卷第2 頁）及照片9 張（見警卷第32-35 頁）存卷足佐，
    而扣案之被告所有疑似愷他命之物品共3 包（即警卷扣押物
    品目錄表編號1 及編號2 各1 包，另編號3 至30合成1 包）
    ，經本院送高雄醫學大學附設中和紀念醫院鑑定，鑑定結果
    均認係第三級毒品愷他命，驗後淨重分別為：58.151公克、
    99.53 公克及47.991公克，此有高雄醫學大學附設中和紀念
    醫院98年4 月3 日編號0000-000、0000-000及0000-000號檢
    驗報告共3 紙在卷可參（見本院卷第23-25 頁），是此部分
    之事實，堪可認定。
  (二)本件證人丙○○於檢察官偵訊中固證述：伊認識被告，是朋
    友介紹的，伊在97年3 月29日之前，有多次跟被告電話聯絡
    要買K 他命，有跟他拿過2 、3 次，1 次400 元，交貨地點
    是在屏東市，詳細地點不確定等語（見偵卷第98-99 頁）；
    惟證人丙○○於本院審理時改稱：伊不認識被告，之前也完
    全沒有見過被告，伊當時是跟一個綽號「阿甫」的人買K 他
    命，但此人不是被告，當初檢察官訊問時，有提到被告的全
    名，但是沒有給伊看照片，如果有給伊看照片，伊就會說不
    認識，因為伊第一次開庭很緊張等語（見本院上開審判筆錄
    第15-18 頁）。證人丙○○先後所述全然不同，是其於偵查
    中之證述是否屬實，殊值懷疑。而檢察官於訊問證人丙○○
    時，雖確有明白告知被告之全名，然並未提示被告之照片供
    證人指認乙情，業經本院當庭勘驗證人丙○○98年2 月23日
    偵訊光碟屬實，有本院勘驗筆錄1 份在卷可考，是證人丙○○於檢察官偵訊中所為證述，是否因有誤認或出於誤會之情
    事，而為不利於被告之證述，亦非無疑義。況參諸證人丙○○於偵訊所為陳述，其雖提及於97年3 月29日之前有多次與
    被告電話聯絡購買愷他命之情事，然究竟交易成功幾次，各
    該次詳細之時間、地點及數量等，其所為證述均甚空泛，復
    參之卷附被告所使用之0000000000號行動電話之通聯紀錄，
    被告雖與證人丙○○所使用之0000000000號行動電話於97年
    3 月23日、24日、27日及28日有多次通聯，而證人丙○○於
    偵訊中亦稱除購買愷他命外，其不會與被告聯絡等語，縱如
    此，亦無從證明渠2 人於電話聯絡後確有交易毒品成功之情
    事，更遑論認定被告販賣愷他命予證人丙○○之次數、時間
    、地點及數量。據此，實難逕以證人丙○○此部分空泛有瑕
    疵之指述而認定被告確有公訴意旨所指販賣第三級毒品之犯
    行。
  (三)另被告雖如上開所述，經警查獲其持有愷他命、電子磅秤及
    現金11,700元，然此亦無從證明其確有販賣第三級毒品予證
    人丙○○之事實。再依被告警詢中所陳，亦難認定其自始係
    基於營利之意圖販入第三級毒品而構成販賣第三級毒品罪。
    此外，並無電話監聽譯文或其餘證據可資佐證，是被告上開
    所辯其未有販賣愷他命予證人丙○○等語，尚非不可採信。
五、綜上所述，本件公訴人所為舉證，尚未達一般人均不致有所
    懷疑而確信被告確實涉犯毒品危害防制條例第4 條第3 項販
    賣第三級毒品之程度，而尚有合理之懷疑存在，此外，本院
    復查無其他積極之證據足認被告有何公訴人所指前揭犯行，
    揆諸首開說明，自應為無罪之諭知。
據上論斷，應依刑事訴訟法第301條第1項，判決如主文。
本案經檢察官任亭到庭執行職務
中    華    民    國    98    年    9     月    22    日
                  刑事第五庭  審判長法  官  石家禎
                                    法  官  陳秀慧
                                    法  官  程士傑
以上正本證明與原本無異。
如不服本判決應於收受判決後10日內向本院提出上訴書狀，並應
敘述具體理由；其未敘述上訴理由者，應於上訴期間屆滿後20日
內向本院補提理由書（均須按他造當事人之人數附繕本）「切勿
逕送上級法院」。
中    華    民    國    98    年    9     月    23    日
                                    書記官  孫秀桃


司法院資訊處製作；財團法人民間司法改革基金會備份。
